臺灣基隆地方法院刑事判決　　　　　　　　　　　　　九十三年度訴緝字第三八號
　　公　訴　人　臺灣基隆地方法院檢察署檢察官
　　被　　　告　甲○○
右列被告因違反毒品危害防制條例案件，經檢察官提起公訴（九十二年度毒偵字第八
八號），本院判決如左：
    主    文
甲○○連續施用第一級毒品，累犯，處有期徒刑捌月。
    事    實
一、甲○○曾因偽造文書罪，經本院以八十九年度基簡字第八０四號判處有期徒刑六
    月確定，並於八十九年十一月二十日易科罰金執行完畢。
二、甲○○前因施用毒品案件，經法院先後二次裁定令入勒戒處所觀察、勒戒後，均
    認無繼續施用毒品之傾向，由台灣台北地方法院檢察署檢察官、台灣基隆地方法
    院檢察署檢察官分別於八十九年三月八日、九十年一月十五日，以八十九年度毒
    偵緝字第八０號及八十九年度毒偵字第二三六七號、九十年度毒偵緝字第一一號
    為不起訴處分確定。詎甲○○猶不知悔改，基於施用第一級毒品海洛因之概括犯
    意，自九十一年十一月九日起，至同年十二月三日二十時採尿前回溯五日內止（
    不含九十一年十二月三日十八時許為警查獲後至同日二十時採尿前之期間，起訴
    書誤載為九十一年十二月三日十八時許採尿前回溯二十六小時內），在台北縣三
    重市某女性友人住處或不詳之地點，連續以第一級毒品海洛因摻入香菸內吸食方
    式，施用第一級毒品海洛因多次。嗣於九十一年十二月三日十八時許，甲○○在
    台北縣土城市○○路二六二號四樓為警查獲。
三、案經台北市政府警察局大同分局移送台灣基隆地方法院檢察署檢察官偵查起訴。
    理    由
一、訊據被告甲○○對渠有於九十一年十一月九日及十日，兩次在台北縣三重市某女
    性友人住處，以第一級毒品海洛因摻入香菸內吸食之方式，施用第一級毒品海洛
    因之事實自白不諱，此部分事實並有渠於九十一年十一月十一日至台北市○○區
    ○○路三段仁德私人診所戒毒之診斷證明書一紙附卷可稽，足認被告此部分之自
    白屬實，可以採信。被告雖矢口否認九十一年十二月三日十八時許為警查獲前，
    仍有施用毒品海洛因之犯行，惟查被告為警查獲後，同日二十時為警採集渠之尿
    液，送交台北市立療養院檢驗結果，呈施用毒品海洛因代謝後之嗎啡陽性反應，
    此有台北市立療養院煙毒尿液檢驗報告一紙存卷可參；復依卷附法務部調查局九
    十年四月十二日（九０）陸（一）字第九０一三三三三五號函所示「一般人注射
    海洛因後經體內吸收代謝約三十分鐘後，以嗎啡型態為主開始排入尿中，且以最
    初六至十二小時排泄量最多。若以日計，約有百分之八十之毒品代謝物（嗎啡）
    可在注射後二十四小時內陸續由尿中排出體外，剩餘量則可能在數日內分別排出
    體外」、「前述說明之剩餘量排出體外所需時間，則視施打量多少、個人代謝情
    況及檢驗機關使用閥值不同而異。施打量多者，於施打後四、五日仍有可能檢出
    陽性反應；施打量少者，可能在二十四小時後即難檢出；通常採尿檢驗前述毒品
    反應，應以施打後二十四小時內所採為宜」；綜上，足認被告於九十一年十二月
    三日二十時接受採尿前回溯五日內（但九十一年十二月三日十八時許為警查獲後
    至同日二十時採尿前之期間，被告係為警戒護中，無施用毒品可能），確有施用
    第一級毒品海洛因，否，則被告之尿液中豈會有施用毒品海洛因代謝後之嗎啡陽
    性反應。被告空言渠於九十一年十二月三日十八時許為警查獲前，沒有施用毒品
    海洛因，要屬卸責之詞，無可採信。被告前因施用毒品案件，經法院二次裁定令
    入勒戒處所觀察、勒戒後，均因認無繼續施用毒品之傾向，而由檢察官分別二次
    為不起訴處分確定等情，亦有台灣高等法院被告全國前案紀錄表在卷可憑。被告
    於毒品危害防制條例修正施行前，經二次觀察、勒戒不起訴處分確定後，三犯施
    用毒品罪，其罪證至為明確，犯行洵堪認定，應予依法論科。
二、查毒品危害防制條例於九十二年七月九日修正公布，自九十三年一月九日起施行
    （以下稱修正後毒品危害防制條例）。本案被告之犯罪時間均在九十二年間，係
    在修正後毒品危害防制條例施行前所犯，因此本案有新舊法比較適用之問題。依
    修正後毒品危害防制條例第三十五條第一項第三款之規定「於中華民國九十二年
    六月六日本條例修正施行前繫屬之施用毒品案件，於修正施行後，適用修正後之
    規定，並依下列方式處理：三、審判中之案件，由法院依修正後規定處理之」，
    同條第二項復規定「前項情形，依修正前之規定有利於行為人者，適用最有利於
    行為人之法律」。換言之，修正後毒品危害防制條例第三十五條已就新舊法比較
    適用之問題詳予規定，毒品危害防制條例又係刑法之特別法，自無再適用刑法第
    二條之餘地。經查，無論修正前或修正後之毒品危害防制條例，就本案被告「三
    犯」施用毒品之情節，均明定必須由檢察官提起公訴，亦即二者訴追條件並無不
    同，再者，修正前後有關施用第一級毒品罪之構成要件與刑度之規定並無二致（
    均規定在第十條第一項），易言之，適用修正後毒品危害防制條例第十條第一項
    之規定對被告並無不利之情事，故依上開修正後毒品危害防制條例第三十五條第
    一項第三款之規定，本案自應適用修正後毒品危害防制條例之規定論處。核被告
    所為，係犯修正後毒品危害防制條例第十條第一項之施用第一級毒品罪。被告持
    有第一級毒品海洛因之低度行為，應為施用第一級毒品之高度行為所吸收，不另
    論罪。被告所為數行為，時間緊接，所犯罪名相同，顯係出於概括之犯意為之，
    為連續犯，應依刑法第五十六條之規定以一罪論，並加重其刑。公訴人雖僅就被
    告於九十二年十二月三日二十時採尿前回溯五日內（起訴書誤載為九十一年十二
    月三日十八時許採尿前回溯二十六小時內）施用毒品海洛因之犯行起訴，然其餘
    如事實欄所載未起訴部分，與已起訴者既如上述有連續犯之裁判上一罪關係，自
    為起訴效力所及，本院依法併予審理。被告有事實欄所載之科刑執行情形，有台
    灣高等法院被告全國前案紀錄表在卷可稽，其於受有期徒刑之執行完畢後，五年
    內再犯有期徒刑以上之本罪，為累犯，應依刑法第四十七條規定遞予加重其刑。
    爰審酌被告長期沉迷毒品戕害身心，且經二次勒戒後仍無法斷癮，犯罪所生之危
    害非輕，惟姑念其犯罪後態度尚稱良好等一切情狀，量處如主文所示之刑，以示
    懲儆。
據上論斷，應依刑事訴訟法第二百九十九條第一項前段，修正後毒品危害防制條例第
三十五條第一項第三款、第十條第一項，刑法第十一條前段、第五十六條、第四十七
條，判決如主文。
本案經檢察官林柏宇到庭執行職務。
中　　　華　　　民　　　國　　九十三　　年　　　十　　　月　　二十九　　日
                                  臺灣基隆地方法院刑事第二庭
                                      審判長法  官  王福康
                                            法  官  齊  潔
                                            法  官  何怡穎
對於本件判決如有不服，應於收受送達後十日內，向本院提出上訴書狀，上訴於臺灣
高等法院，並按他造當事人之人數附具繕本。
                                            書記官  陳淑慧
中　　　華　　　民　　　國　　九十三　　年　　　十　　　月　　二十九　　日
【附錄論罪法條】
修正後毒品危害防制條例第十條第一項：
    施用第一級毒品者，處六月以上五年以下有期徒刑。
